【裁判字號】    88,再易,9
【裁判日期】    890712
【裁判案由】    給付尾款
【裁判全文】
臺灣桃園地方法院民事裁定  八十八年度再易字第九號
    再  審  原  告  甲○○
    訴 訟 代 理 人  曹運蘭律師
    複  代  理  人  陳相如
    再  審  被  告  乙○○
右當事人間請求給付尾款事件，再審原告對於本院民國八十六年十一月十一日、八
十六年度簡上字第九十三號確定判決提起再審之訴，本院裁定如左：
    主      文
再審之訴駁回。
再審訴訟費用由再審原告負擔。
    理      由
一、再審原告再審意旨略以：再審原告前與再審被告乙○○因房屋買賣給付尾款事件
    ，業經鈞院八十六年度簡字上字第九十三號判決命再審原告應給付再審被告乙○
    ○新台幣（下同）六四、一二五元，無非以再審原告對於該購買系爭房屋及尚欠
    價金六四、一二五元等之事實為不爭執，再審被告依兩造間買賣契約求為命再審
    原告如數給付餘款加付法定遲延利息，即屬有據，原審准其所請，於法無違，給
    付如上金額，並強制執行完畢一案。按民事訴訟法第四九六條第一項第十三款之
    規定，當事人發現未經斟酌之證物或得使用該證者。但以如經斟酌可受較有利益
    之裁判者為限，得依法聲請再審。查本件再審原告於八十五年六月十二日向再審
    被告購買座落於桃園縣龜山鄉○○路○段一六三之一號四樓之二號房屋一戶，雙
    方於八十五年六月十二日簽訂買賣契約，約定總價為新台幣五百萬元，由銀行貸
    款四、０八五、八七五元，自備款九一四、一二五元分四期給付，除第一期之十
    萬元簽約當日由再審被告親收外，其餘即第二期三十萬元於八十五年六月十三日
    交付，第三期四十萬元於八十五年七月二十六日交付，尾款一一四、一二五元於
    八十五年十月二十三日均由仲介人李志龍（即代表再審被告點交房屋之人）代收
    ，並無積欠再審被告乙○○六四、一二五元之情事，當再審被告向鈞院簡易庭起
    訴給付尾款之訴時，再審原告以該項尾款記得已於八十五年十月底付清，由李志
    龍代收，並由李志龍簽收於買賣契約明細表內，因搬家關係致原訂買賣契約之付
    款明細表收據遺失，始終無法找到，因之再審原告僅以房屋買賣具有瑕疵為由抗
    辯，而為鈞院合議庭不採，判令再審原告給付尾款，並經強制執行在案，旋於八
    十八年十月三十一日整理之物時，始尋獲再審原告已付清尾款之房屋買賣契約之
    付款明細表收據，證實該項尾款一一四、一二五元，再審原告已於八十五年十月
    二十三日付清，由代表再審被告點交房屋之仲介人李志龍親自簽收無訛，足資證
    明再審原告與再審被告應給付尾款之債務早已消滅而不存在，再審被告乙○○自
    無法否認此項付清尾款之明細表收據，按該付清尾款之付款明細收據如在原審訴
    訟程序提出，經鈞院斟酌，必可受較有利於再審原告之裁判，查再審原告於確定
    判決後於八十八年十月三十一日始發現知悉該付清尾款之收據，其再審原因之理
    由，依民事訴訟法第五００條第二項之規定，再審理由知在後者，自知悉時起算
    ，再審原告在前開判決確定後於八十八年十月三十一日始發現知悉該項有利於再
    審原告之付款明細表之收據，尚未逾民事訴訟法第五００條第一項三十日之不變
    期間，爰依民事訴訟法第四九六條第一項第十三款之規定，提起再審之訴。
二、按再審之訴，應於三十日之不變期間內提起；前項再審期間，自判決確定時起算
    ，但再審理由知悉在後者，自知悉時起算；又再審之訴不合法者，法院應以裁定
    駁回之，民事訴訟法第五百條第一項、第二項、第五百零二條第一項分別定有明
    文。另「抗告人遲至七十七年十一月二十四日始提起本件再審之訴，顯已逾法定
    三十日之不變期間，雖抗告人主張其知悉再審理由在後，但未對其知悉在後之事
    實，提出具體證據，以實其說，原法院因認抗告人提起再審之訴已逾不變期間，
    其再審之訴為不合法，以裁定駁回之，於法核無違誤。」，有最高法院七十八年
    度台抗字第九十七號之判決可供參照。
三、查本件原簡易案件經第二審台灣桃園地方法院於八十六年十一月十一日駁回再審
    原告之上訴而判決確定，業為再審原告所陳明，並有台灣桃園地方法院八十六年
    度桃簡字第四０七號、八十六年度簡上字第九十三號判決影本各一份在卷可參。
    再審原告遲至八十八年十一月十五日始向本院提起再審之訴，有起訴狀所載收狀
    日期戮記為憑，是再審原告提起本訴顯已逾三十日之不變期間至明。雖再審原告
    主張伊在八十八年十月三十一日在家整理衣物時，始發現原審漏未斟酌之「房屋
    買賣契約付款明細表收據」之證物，即以當事人發現未經斟酌之證物或得使用該
    證物為理由，並認再審理由知悉在後，故於同年十一月十五日始向本院提起本件
    再審之訴。惟再審原告除於起訴狀內主張其所知悉再審理由係在上開時日外，均
    未能舉出相關事證加以釋明，嗣經本院曉諭再審原告應提出足以釋明其何以在八
    十八年十月三十一日始發現前開「房屋買賣契約付款明細表收據」之證物後，再
    審原告仍未能舉證以實其說，則依前揭法律規定及最高法院判決意旨，再審原告
    提起再審之訴，應認未於三十日之不變期間內提起，顯已逾不變期間，其再審之
    訴為不合法，應以裁定駁回之。
四、依民事訴訟法第五百零二條第一項、第九十五條、第七十八條裁定如主文。
中      華      民      國    八十九    年      七      月      十二    日
                            臺灣桃園地方法院民事第一庭
~B審判長法官  陳添喜
~B法      官  邱育佩
~B法      官  潘進柳
右為正本係照原本作成。
本裁定不得抗告。
中      華      民      國    八十九    年      七      月      十二    日
~B法院書記官  張淑美


司法院資訊處製作；財團法人民間司法改革基金會備份。
